臺灣高雄地方法院民事裁定
108年度消債清字第211號
聲  請  人  林宥蕙（原名：林姵妏）
0000000000000000

0000000000000000

代  理  人  李明燕律師
上列當事人因消費者債務清理事件聲請清算，本院裁定如下：
    主  文
聲請人林宥蕙自中華民國一○九年五月二十七日下午四時起開始
清算程序。
命司法事務官進行本件清算程序。
    理  由
一、按債務人不能清償債務或有不能清償之虞者，得依本條例所
    定更生或清算程序，清理其債務；法院開始清算程序之裁定
    ，應載明其年、月、日、時，並即時發生效力；法院開始更
    生或清算程序後，得命司法事務官進行更生或清算程序，必
    要時得選任律師、會計師或其他適當之自然人或法人1人為
    監督人或管理人，消費者債務清理條例（下稱消債條例）第
    3條、第80條前段、第83條第1項、第16條第1項分別定有明
    文。
二、聲請意旨略以：伊有不能清償債務情事，前依中華民國銀行
    公會會員辦理消費金融案件無擔保債務協商機制請求共同協
    商債務方案成立，惟仍不得已毀諾。伊又未經法院裁定開始
    更生程序或許可和解或宣告破產，爰聲請清算等語。
三、經查：
　㈠聲請人曾請求銀行公會協商債務方案成立，約定自民國95年6
    月起，分120期，利率0％，每月清償新臺幣（下同）16,000
    元，惟聲請人僅履行9期即未依約繳款，而於96年3月經通報
    毀諾，固有台北富邦銀行陳報狀（本案卷第114至118頁）可
    參。惟聲請人自陳95年8月30日至96年2月1日原於金尊營造
    工程有限公司擔任行政人員，96年2月轉至酒吧兼職，每月
    收入約15,000元，而觀諸聲請人之勞保投保紀錄，聲請人於
    96年2月1日自金尊營造工程有限公司退保後，迄至101年3月
    26日始再於高雄市家具製造修理職業工會投保，有勞工保險
    被保險人投保資料表【本院108年度司消債調字第449號卷（
    下稱調卷）第16頁】足稽。是聲請人轉至酒吧兼職時之收入
    ，扣除自己必要生活費用後，顯不足以負擔每月16,000元之
    協商還款金額，堪認聲請人因收入減少，無法支應協商款項
    ，而確有不可歸責於己之事由，致履行原協商條件有所困難
    。
  ㈡聲請人復於108年8月28日提出債權人清冊，向本院聲請調解
    債務清償方案，經本院108年度司消債調字第449號受理後，
    於108年9月23日調解不成立，聲請人於同日以言詞聲請更生
    等情，亦經本院依職權調閱上開調解卷宗核閱無訛。 
  ㈢聲請人於106年度至108年度均無申報所得，名下無財產，有
    中國人壽保單解約金18元、康健人壽保單解約金1,694元、
    新光人壽保單解約金2,076元（含未到期保費1,037元）；又
    聲請人自陳106年8月至107年12月10日於藍色海灣酒吧擔任
    服務員，時薪220元，收入共計473,667元，107年12月11日
    至108年3月22日無業，108年3月23日至同年4月17日於八五
    美麗灣物業管理顧問有限公司擔任會計，收入共計11,000元
    ，108年4月18日至同年6月3日無業，108年6月4日至同年7月
    6日於八五美麗灣物業管理顧問有限公司兼職會計，收入共
    計15,000元，108年7月7日起無業迄今，由第三人李書亨(即
    108年11月5日所生育之子女李○菲生父)每月資助25,500元，
    而李書亨稱自108年2月起迄至109年2月實際資助金額共計41
    6,504元，平均每月約32,039元【計算式：（16,909＋5,321＋
    13,664＋8,000＋8,148＋7,200＋13,100＋62,818＋5,000＋14,020＋
    14,401＋6,000＋93,689＋12,781＋12,953＋19,500＋52,000＋25,0
    00＋26,000）÷13＝32,039，本裁定計算式均採元以下四捨五
    入】，另聲請人前於108年7月18日曾領取特殊境遇家庭扶助
    緊急生活補助13,099元，自108年12月起每月領取租金補助3
    ,200元等情，有財政部高雄國稅局106年度至107年度綜合所
    得稅各類所得資料清單及財產歸屬資料清單（調卷第11至13
    頁）、108年度稅務電子閘門財產所得調件明細表（本案卷
    第156頁）、財產及收入狀況說明書（本案卷第79至81頁）
    、債權人清冊（本案卷第61至65頁）、戶籍謄本（本案卷第
    82頁）、勞工保險被保險人投保資料表（調卷第16頁）、個
    人商業保險查詢結果表（本案卷第48至49頁）、財團法人金
    融聯合徵信中心前置協商專用債權人清冊（調卷第8至10頁
    ）、信用報告（本案卷第35至36頁）、社會補助查詢表（本
    案卷第138至143頁）、高雄市政府都市發展局函（本案卷第
    86至87頁）、勞動部勞工保險局函（本案卷第20頁、第88頁
    ）、高雄市政府社會局函（本案卷第43頁）、勞動部勞動力
    發展署高屏澎東分署函（本案卷第21頁）、收入切結書（調
    卷第14至15頁）、李書亨出具之每月資助金額證明（本案卷
    第109頁）、存簿（本案卷第44頁、第58至60頁、第110頁）
    、聲請人108年12月25日陳報狀（本案卷第30至33頁）、中
    國人壽保險股份有限公司函（本案卷第22至23頁）、康健人
    壽保險股份有限公司函（本案卷第91頁）、新光人壽保險股
    份有限公司陳報狀（本案卷第89至90頁）等附卷可參。經考
    量聲請人上述工作、收入情況，爰以李書亨自108年2月至10
    9年2月每月實際資助32,039元加計每月領取3,200元租金補
    助，共計35,239元（計算式：32,039＋3,200＝35,239）評估
    其償債能力。
  ㈣關於聲請人個人日常必要支出部分，聲請人主張每月支出15,
    500元（包含每月房屋租金6,500元）乙情，並提出租賃契約
    書（本案卷第50至51頁）、存款憑條（本案卷第52至56頁）
    為憑。按債務人必要生活費用，以最近一年衛生福利部或直
    轄市政府所公告當地區每人每月最低生活費1.2倍定之，消
    債條例第64條之2第1項定有明文。本院參酌衛福部社會司所
    公告109年度高雄市最低生活費為13,099元，1.2倍即15,719
    元，聲請人主張每月必要支出約15,500元，尚屬合理，應予
    採計。
  ㈤關於聲請人扶養支出部分，聲請人稱須負擔未成年子女李○菲
    、母親許美慧之扶養費，每月各5,000元。經查：
  ⒈子女李○菲係108年11月生，於108年度無申報所得，名下無財
    產，每月領取育兒津貼2,500元等情，此有戶籍謄本（本案
    卷第82頁）、稅務電子閘門財產所得調件明細表（卷第83頁
    ）、社會補助查詢表（本案卷第145至147頁）、聲請人之存
    簿（本案卷第110頁）附卷可參。李○菲既未成年，名下復無
    財產，堪認有受扶養之權利。至李○菲所需扶養程度，以109
    年度高雄市每人每月之最低生活費13,099元之1.2倍15,719
    元，扣除每月領取之育兒津貼後，由聲請人與李書亨共同負
    擔【計算式：（15,719－2,500）÷2＝6,610】。聲請人主張每
    月支出子女扶養費5,000元，尚為可採。
  ⒉其次，母親許美慧係41年生，原於晶潔清潔行任職，108年3
    月15日離職，現無業，於106年度至107年度均無申報所得，
    108年度申報所得為1,989元（性質為新光產物公司利息所得
    、財團法人弘道老人福利基金會薪資所得），名下無財產，
    前於96年7月27日領取242,450元勞保老年給付，自106年6月
    起每月領取4,664元國民年金老年年金，另於108年6月1日曾
    領回中華郵政股份有限公司滿期保險金105,983元等情，此
    有戶籍謄本（本案卷第82頁）、所得資料清單及財產歸屬資
    料清單（本案卷40至42頁）、108年度稅務電子閘門財產所
    得調件明細表（卷第157頁）、晶潔清潔行傳真（本案卷第1
    32頁）、社會補助查詢表（本案卷第27至29頁）、勞動部勞
    工保險局函（本案卷第20頁）、勞保局已領老年給付證明（
    本案卷第39頁）、勞工保險被保險人投保資料表（本案卷第
    38頁）、中華郵政股份有限公司函（本案卷第161至162頁）
    、存簿（本案卷第45至46頁）附卷可憑。則以許美慧上述財
    產、收入狀況，尚不足以維持生活，有受扶養之權利。至許
    美慧所需扶養程度，因許美慧與聲請人一同租屋居住，以10
    9年度高雄市每人每月之最低生活費13,099元之1.2倍即15,7
    19元，扣除每月領取之國民年金老年年金後，由聲請人與其
    餘1名扶養義務人共同負擔【計算式：（15,719－4,664）÷2＝
    5,228）。聲請人主張每月支出母親扶養費5,000元，應為可
    採。
　㈥綜上所述，聲請人每月平均收入為35,239元，扣除必要生活
    費15,500元、子女扶養費5,000元、母親扶養費5,000元後，
    尚餘9,739元。而聲請人目前負債總額為3,743,784元（調卷
    第33至34頁、第38頁、第44至56頁，包括：台灣銀行、上海
    銀行、台北富邦銀行、聯邦銀行、台新銀行、日盛銀行、安
    泰銀行、滙誠第一資產管理股份有限公司、亞太電信、中華
    電信），扣除中國人壽、康健人壽、新光人壽保單解約金暨
    未到期保費共計3,788元後，以上開餘額按月攤還結果，至
    少約須32年【計算式：（3,743,784－3,788）÷9,739÷12＝32
    】始能清償完畢，堪認聲請人確有不能清償債務之情事。從
    而，聲請人向本院聲請清算，應予准許，並命司法事務官進
    行本件清算程序。
四、依消債條例第11條第1項、第83條第1項、第16條第1項，裁
    定如主文。
中　　華　　民　　國　 109　　年　　5 　　月　　27　　日
              　　民事庭　  　法　官　陳宛榆
以上正本係照原本作成。
本裁定不得抗告。
中　　華　　民　　國　 109　　年　　5 　　月　　27　　日
  　                          書記官　何福添